最  高  行  政  法  院  裁  定
109年度抗字第67號
抗  告  人  黃己開（黃韻昇之被選定人）

上列抗告人因與相對人基隆市環境保護局間廢棄物清理法事件，
對於中華民國108年12月5日臺北高等行政法院108年度訴字第2號
裁定，提起抗告，本院裁定如下︰
　　主  文
抗告駁回。
抗告訴訟費用由抗告人負擔。
　　理  由
一、按抗告法院認抗告為不合法或無理由者，應為駁回抗告之裁
    定。
二、爭訟概要：
　㈠相對人查獲成記企業商行所有之牌照號碼0000-00小貨車（下
    稱系爭車輛），於民國105年12月22日載運廢棄物（廢木材
    ）至基隆市○○區○○街0○0號附近垃圾子車棄置，因成記企業
    商行未取得公民營清除機構許可文件，違法從事載運及清除
    廢棄物業務，違反廢棄物清理法第41條第1項規定，而成記
    企業商行為黃韻昇獨資經營，自任負責人，乃依同法第57條
    規定，作成106年3月9日基環事廢字第025號執行違反廢棄物
    清理法案件裁處書（下稱106年3月9日原處分）對黃韻昇即
    成記企業商行裁處罰鍰新臺幣6萬元、環境講習2小時，並限
    期於106年3月30日前改善。
　㈡黃韻昇因不服106年3月9日原處分，於106年11月1日（撰寫日
    期為106年10月31日）提出申請書於相對人略謂：「一、主
    旨：為請複查並重啟行政程序，撤銷原處分（即106年3月9
    日原處分），以資救濟。……二、備位申請事項：1.確認原處
    分無效或違法。2.依行政程序法第117條，敬請依人民申請
    案，檢處原處分之合法性。3.據行政程序法第128、129條規
    定，申請重啟行政程序，並撤銷原處分。……」等語。經相對
    人將上開申請書所載關於提起訴願意旨部分，轉由基隆市政
    府作成106基府訴決字第016號訴願決定書為不受理之決定；
    而就其申請程序重開部分，另以106年11月7日基環廢壹字第
    1060009508號函請其就系爭車輛於105年12月22日載運廢棄
    物（廢木材）至基隆市○○區○○街0○0號附近垃圾子車棄置，
    違反廢棄物清理法第41條第1項規定乙事，表示意見，抗告
    人先於同月29日具文陳述意見略以：其非職業載運廢棄物業
    者，故無檢舉人所謂營業狀況等語。隨後於107年7月26日再
    提出其與黃韻昇共同具名之申請函於相對人略謂：「為鈞局
    裁罰成記企業商行違反廢棄物清理法事件，案號：106年基
    環事廢字第025號，茲申請下列事項：1、裁罰成記企業商行
    旨述案請移罰黃己開。2、依行政程序法第128條重啟旨述案
    之行政程序，並撤銷旨述裁罰案。」等意旨。
　㈢嗣經相對人以107年8月7日基環廢壹字第1070007343號函（下
    稱原處分）復略以：「說明：有關貴行依行政程序法第128
    條重啟行政程序申請撤銷違反『廢棄物清理法』（106年基環
    廢字第025號）處分乙案，復如說明，請查照。說明：……三
    、本案行政程序部分，行政處分前通知相對人陳述意見書於
    106年2月17日送達，於106年3月9日開立裁處書，並分別於1
    06年3月15日送達貴行及負責人戶籍，貴行提起訴願日期為1
    06年11月1日，經基隆市政府107年1月2日函送訴願判決書。
    四、另依『行政程序法』第128條第2項規定……，經查基隆市政
    府訴願判決書於107年1月8日分別送達貴行及負責人戶籍地
    ，上述已逾三個月法定救濟期間期，爰依同法第129條規定
    駁回申請。」
  ㈣抗告人及黃韻昇對原處分不服，提起訴願經決定駁回後，向
    臺北高等行政法院（下稱原審）提起行政訴訟，黃韻昇則選
    定抗告人為當事人實施訴訟，原訴之聲明經原審審判長闡明
    後，更正為：1.訴願決定及原處分均撤銷；2.相對人對抗告
    人107年7月26日之申請，應作成准予106年3月9日原處分行
    政程序重開之行政處分；3.確認106年3月9日原處分無效。
    復於108年10月31日原審辯論期日追加訴之聲明請求確認106
    年3月9日基環事廢字第025號執行違反廢棄物清理法案件裁
    處書（即上開106年3月9日原處分）非係行政處分。
  ㈤原審就抗告人上開訴之追加部分，以108年12月12日107年度
    訴字第1672號裁定（下稱原裁定）駁回，抗告人不服，遂提
    起本件抗告（關於原訴之聲明部分，則經原審以108年度訴
    字第2號判決駁回，抗告人不服，提起上訴，由本院另以109
    年度上字第212號裁定駁回）。
三、本件原裁定以：抗告人於原審言詞辯論時始為訴之追加，乃
    有礙訴訟之終結且妨礙相對人攻擊與防禦，而認抗告人之追
    加不適當，相對人復表示不同意，揆諸行政訴訟法第111條
    第1項規定，即不應准許，爰裁定駁回抗告人追加之訴。
四、抗告意旨略謂：106年3月9日原處分未完成合法送達程序，
    對受處分之相對人而言並不產生法律效力，即等同係非行政
    處分，自不能為行政爭訟之標的。因此無論起訴聲明是否載
    有「確認106年3月9日原處分函非係行政處分」，依抗告人
    原起訴聲明「確認106年3月9日原處分無效」及「106年3月9
    日原處分撤銷」，原審皆須依職權先決調查106年3月9日原
    處分係具有法律效力之行政處分或無具法律效力之非行政處
    分，由此可知，「106年3月9日原處分非係行政處分」自為
    抗告人原訴之聲明所涵蓋，自非訴之追加等語。
五、本院按：
　㈠行政訴訟法第111條第1項至第3項規定：「（第1項）訴狀送
    達後，原告不得將原訴變更或追加他訴。但經被告同意或行
    政法院認為適當者，不在此限。（第2項）被告於訴之變更
    或追加無異議，而為本案之言詞辯論者，視為同意變更或追
    加。（第3項）有下列情形之一者，訴之變更或追加，應予
    准許：一、訴訟標的對於數人必須合一確定，追加其原非當
    事人之人為當事人。二、訴訟標的之請求雖有變更，但其請
    求之基礎不變。三、因情事變更而以他項聲明代最初之聲明
    。四、應提起確認訴訟，誤為提起撤銷訴訟。五、依第197
    條或其他法律之規定，應許為訴之變更或追加。」準此以論
    ，訴之追加乃原告於起訴後，於原訴訟程序繫屬中提起新訴
    ，俾法院得利用該訴訟程序予以審判，以達到訴訟經濟之目
    的。故原告於起訴狀送達對造後為訴之追加者，如未得被告
    之同意，亦不符合行政訴訟法第111條第3項各款規定情形之
    一，行政法院經衡酌訴之追加有致使被告疲於防禦，延宕訴
    訟程序進行之具體情事，認定准許為不適當，而予以駁回，
    自為法所許。
　㈡稽之抗告人於原審言詞辯論期日再具狀記載之訴之聲明內容
    ，除將原起訴狀所載訴之聲明第1至3項：1.原處分及訴願決
    定皆撤銷；2.106年3月9日原處分撤銷或相對人應即辦理前
    處分重啟新行政程序；3.確認106年3月9日原處分為無效之
    處分修正為：1.訴願決定及原處分均撤銷；2.相對人對抗告
    人107年7月26日之申請，應作成准予106年3月9日原處分行
    政程序重開之行政處分；3.確認106年3月9日原處分為無效
    之處分外，復於原來所載訴之聲明第3項內增列：確認……106
    年3月9日原處分函非係行政處分。按行政處分之撤銷、行政
    處分無效與非行政處分係屬不同之概念，彼此並無互相涵蓋
    之情形。則抗告人此部分請求之內容，自非原來所載訴之聲
    明意旨所及，而屬訴之追加範圍。惟抗告人上開訴之追加部
    分與原訴間之關係，並不具行政訴訟法第111條第3項各款規
    定之情形，且經相對人表示不同意在卷。從而，原裁定駁回
    抗告人訴之追加，核無不合。抗告意旨執詞指摘原裁定違法
    ，求予廢棄，難認有理由，應予駁回。
六、據上論結，本件抗告為無理由。依行政訴訟法第104條、民
    事訴訟法第95條、第78條，裁定如主文。 
中　　華　　民　　國　　110　 年　　11　 月　　 11 　 日
                    最高行政法院第一庭
                        審判長法官  侯　東　昇　
                              法官　王　碧　芳
                              法官　簡　慧　娟
                              法官　鍾　啟　煌
                              法官　蔡　紹　良

以  上  正  本  證  明  與  原  本  無  異
中　　華　　民　　國　　110　 年　　 11　 月　  11 　 日
　　　　　　　　　　　　　　　書記官　莊  子  誼